臺灣高等法院高雄分院民事判決　　　　99年度勞上易字第20號
上　訴　人　林月娥
訴訟代理人　黃奉彬律師
被 上 訴人　蜜蘭實業股份有限公司
法定代理人　黃嫦媚
訴訟代理人　廖健智律師
上列當事人間請求給付資遣費等事件，上訴人對於民國99年7 月
30日臺灣高雄地方法院98年度勞訴更(一)字第1 號第一審判決提起
上訴，本院於民國100 年3 月23日言詞辯論終結，判決如下：
    主  文
原判決關於駁回上訴人後開第二項之訴部分，及訴訟費用（除確
定部分外）之裁判均廢棄。
被上訴人應再給付上訴人新台幣參仟捌佰柒拾玖元，及自民國九
十七年五月二十二日起至清償日止按週年利率百分之五計算之利
息。
其餘上訴駁回。
第一（除確定部分外）、二審訴訟費用，由被上訴人負擔百分之
一，餘由上訴人負擔。
    事 實 及 理 由
一、上訴人起訴主張：(一)上訴人自民國86年3 月1 日起受僱於被
    上訴人擔任高雄地區之業務人員，惟被上訴人自93年1 月起
    至94年8 月止，共計發給上訴人薪資新台幣（下同）243,60
    7 元，其中僅93年4 月份、5 月份、12月份、94年2 月份之
    工資高於當時之法定基本工資15,840元，其餘月份均低於15
    ,840元，積欠上開月份之薪資共計73,193元。(二)被上訴人於
    90年2 月間要求上訴人承銷「娜菲爾」系列產品（下稱系爭
    承銷契約），兩造約定由上訴人向被上訴人買入「娜菲爾」
    系列產品後銷售，但銷售收回之款項須先繳回被上訴人，被
    上訴人就其中之85% 款項應立即發與上訴人，其餘15% 款項
    則於總責任額銷售後結算發給，上訴人分別於90年5 月底、
    6 月底、7 月底、8 月底各匯款30,900元、87,000元、102,
    600 元、25,400元之貨款予被上訴人，另交付現金71,600元
    與被上訴人，合計已依系爭承銷契約繳付317,500 元，惟被
    上訴人迄今仍未給付銷售款。(三)被上訴人於94年7 月1 日始
    為上訴人投保勞工保險，投保薪資為16,500元，致上訴人自
    86年3 月1 日起至94年6 月30日止之年資無法計入勞工保險
    年資，於將來請領勞工保險老年給付時受有短少8 個計算基
    數之損失共132,000 元，自得請求被上訴人賠償。又自86年
    3 月1 日起至94年8 月間離職之日止，上訴人之年資合計共
    8 年又6 個月，被上訴人應按月平均工資15,840元發給上訴
    人8 又12分之5 個基數之資遣費共154,920 元〔15,840元×
    （8+5/12）= 154,920 元〕。爰依兩造間之勞動契約、系爭
    承銷契約、勞工保險條例第72條第1 項、勞動基準法第17條
    、勞工退休金條例第12條第1 項之規定提起本件訴訟等語。
    並聲明求為判決：(一)被上訴人應給付上訴人677,613 元，及
    自起訴狀繕本送達翌日即97年5 月22日起至清償日止按年息
    5%計算之利息。(二)願供擔保，請准宣告假執行。
二、被上訴人則以：上訴人於86年4 月間向被上訴人表示要代為
    銷售被上訴人之產品，經被上訴人同意，兩造遂約定以銷售
    金額10% 作為上訴人之佣金。又被上訴人為使其產品之承銷
    商有更高利潤，乃於90年2 月間與承銷商協議，由承銷商先
    開立30萬元票據與被上訴人，向被上訴人購買產品，銷售利
    潤全歸承銷商取得，惟上訴人並未參與上開承銷計劃，故被
    上訴人自90年5 月底起至同年8 月間，於收受上訴人所電匯
    之產品銷售款項合計金額245,900 元後，即分別於次月將銷
    售金額10% 之佣金匯給上訴人，但被上訴人未曾收受上訴人
    所交付之現金71,600元。另上訴人係自行離職，不能請求被
    上訴人給付資遣費等語置辯。並答辯聲明求為判決：(一)上訴
    人之訴及假執行之聲請均駁回。(二)如受不利之判決，願供擔
    保請准宣告免為假執行。
三、原審判決被上訴人應給付上訴人162,891 元（包括積欠之薪
    資73,193元、將來請領老年年金之損害額89,698元）及自97
    年5 月22日起至清償日止按年息5%計算之利息，並駁回上訴
    人其餘之請求。上訴人就部分敗訴不服，提起上訴，上訴聲
    明求為判決：(一)原判決關於駁回上訴人後開第二項請求部分
    廢棄。(二)被上訴人應再給付上訴人468,002 元（即本於系爭
    承銷契約請求317,500 元、將來請領老年年金之損害額18,5
    02元、資遣費132,000 元），及自97年5 月22日起至清償日
    止按週年利率5%計算之利息。被上訴人則答辯聲明求為判決
    : 駁回上訴。（上訴人就其餘敗訴部分及被上訴人就敗訴部
    分均未聲明不服而告確定）。
四、兩造不爭執事項如下:
  (一)被上訴人自93年1月起至94年8月止，共計發給上訴人薪資24
    3,607 元，其中僅93年4 月份17,842元、5 月份18,715元、
    12月份26,052元、94年2 月份17,509元，高出當時之法定基
    本工資15,840元，其餘均未達法定基本工資。
  (二)上訴人因銷售被上訴人「娜菲爾」系列產品，而分別於90年
    5月底、6月底、7月底、8月底各匯款30,900元、87,000元、
    102,600元、25,400元予被上訴人。
  (三)被上訴人係於94年7月1日起為上訴人投保勞工保險，於同年
    9月5日辦理退保。
  (四)上訴人於94年8 月24日提出「辭職申請書」，「退職原因說
    明」欄記載「因為對勞保年資彌補金額不滿意，所以選擇離
    職。」，並經被上訴人之總經理林增祿於同日批示「准予辭
    職」，有辭職申請書在卷可證（見原審更(一)卷第77頁）。
  (五)如按勞保薪資15,840元計算老年給付，則上訴人每月應自負
    勞保費238元。
五、兩造爭執事項如下: (一)上訴人係86年3 月1 日抑87年2 月19
    日起始受僱於被上訴人？自受僱日起至94年6 月30日止，被
    上訴人未為上訴人投保勞工保險所受之短少老年給付之損失
    金額為何？(二)上訴人請求被上訴人給付資遣費，是否有理由
    ？(三)兩造間有無系爭承銷契約關係存在？如有，被上訴人是
    否有積欠上訴人銷售款未給付？如有，其金額為何？茲就此
    爭執點分述如下:
（一）按當事人主張之事實，經他造於準備書狀內或言詞辯論時
      或在受命法官、受託法官前自認者，無庸舉證。民事訴訟
      法第280 條第1 項定有明文。又「民事訴訟法第279 條第
      1 項所規定之『自認』，必須當事人對於他造主張不利於
      己之事實，在訴訟上承認其為真實或積極而明確的表示『
      不爭執』始足稱之，．．．」（最高法院95年度台上字第
      2093號判決可資參照）。另「當事人於訴訟上所為之自認
      或對他造主張之事實不爭執者，於辯論主義所行之範圍內
      有拘束法院之效力。」（最高法院93年度台上字第1888號
      判決可資參照）。查，上訴人於99年12月23日在本院就上
      開不爭執事項第(四)項已為不爭執（見本院卷第58、59頁）
      ，且被上訴人於98年6 月2 日在原審係陳稱: 伊於94年10
      月11日以存證信函通知上訴人將傳真機及相關業務資料交
      回公司，且於說明欄有載明上訴人辭職獲准，已非被上訴
      人公司之員工等語（見原審卷第84頁）；且該存證信函之
      主旨係要求上訴人將傳真機、相關業務資料及報表等資產
      交回被上訴人公司，勿再以被上訴人公司南區業務人員身
      對外執行業務為事。復於說明欄第一項載明上訴人自「94
      年8 月31日」辭職獲准，現已非被上訴人公司之員工等語
      （見原審更(一)卷第102 、103 頁），足見上開存證信函主
      要係請上訴人應將傳真機、相關業務資料及報表等資產交
      還與被上訴人，並於說明欄說明原因，而非以上開存證信
      函批准上訴人辭職申請書，是上訴人尚難僅憑被上訴人於
      98年6 月2 日在原審之陳稱及上開存證信函，即認於本院
      所為之上開自認與事實不符，是故上訴人請求將上開不爭
      執事項(四)更正為: 上訴人於94年8 月24日提出「辭職申請
      書」，「退職原因說明」欄記載「因為對勞保年資彌補金
      額不滿意，所以選擇離職。」，辭職申請書上記載總經理
      林增祿係於同日准予辭職等情，尚難採信。
（二）上訴人係86年3 月1 日抑87年2 月19日起始受僱於被上訴
      人？自受僱日起至94年6 月30日止，被上訴人未為上訴人
      投保勞工保險所受之短少老年給付之損失金額為何？
    1.查，依新光人壽公司股份有限公司（下稱新光人壽保險公
      司）函覆原審稱: 上訴人原為其公司之全職員工，已於87
      年2 月18日離職等情，及函覆本院稱: 上訴人自79年9 月
      15日起受僱其公司，於82年1 月13日離職，及自83年7 月
      1 日起至87年2 月18日止受僱於其公司，擔任保險業務之
      承攬人員等語，有新光人壽保險公司之函文在卷可證（見
      原審更(一)卷第130 頁、本院卷第54頁），足見上訴人於86
      年3 月1 日至87年2 月18日止均係受僱於新光人壽保險公
      司，如何再受僱於被上訴人，是上訴人主張自86年3 月1
      日起受僱於被上訴人云云，不足採信，從而其請求自86年
      3 月1 日起至87年2 月18日止，被上訴人未為其投保勞工
      保險所受之短少老年給付之損害，應屬無據。
    2.按投保單位不依勞工保險條例之規定為勞工辦理投保手續
      者，按自僱用之日起，至參加保險之日止應負擔之保險費
      金額，處以二倍罰鍰。勞工因此所受之損失，並應由投保
      單位依勞工保險條例規定之給付標準賠償之。勞工保險條
      例第72條第1 項定有明文。查，上訴人自87年2 月19日起
      受僱於被上訴人，被上訴人未依上開勞工保險條例為上訴
      人辦理投保手續，遲至94年7 月1 日起始為上訴人投保勞
      工保險，依上開勞工保險條例第72條第1 項之規定，被上
      訴人就其未於87年2 月19日起至94年6 月30日止為上訴人
      投保，致上訴人因此所受之損失，自應賠付與上訴人。
    3.次按如被保險人參加保險未滿3 年者，其老年一次金給付
      之「平均月投保薪資」係按其實際投保年資之平均月投保
      薪資計算。又一次請領老年給付者，其保險年資合計每滿
      一年，按其「平均月投保薪資」發給一個月；其保險年資
      合計超過十五年者，超過部分，每滿一年發給二個月，最
      高以四十五個月為限。勞工保險條例第19條第2 項第2 款
      、第59條第1 項分別定有明文。查，自87年2 月19日起至
      94年6 月30日止，共計7 年4 月又12日，依上開勞工保險
      條例第59條規定，上訴人可申領7 個月「平均月投保薪資
      」之老年給付。又被上訴人自94年7 月1 日起始為上訴人
      投保勞工保險，其投保薪資均為16,500元等情，業據上訴
      人提出投保資料在卷可證（見原審審勞訴卷第30頁），且
      為被上訴人所不爭執，自堪認屬實，是依上開勞工保險條
      例第19條第2 項第2 款之規定，上訴人之「平均月投保薪
      資」即為16,500元，故上訴人請求被上訴人賠償短少老年
      給付之損失115,500 元（16,500元×7=115,500元）。
    4.又查，投保薪資16,500元，勞工應負擔之每月勞工保險費
      為248 元等情，有被保險人與投保單位分擔金額表在卷可
      稽（見原審更(一)卷第104 頁），則上訴人就7 年4 月又12
      日即88個月又12日所應負擔之勞工保險費為21,923元〔24
      8 元×（88+12/30）=21,923 元；元以下四捨五入〕，以
      上訴人所得請求之115,500 元扣除21,923元後，被上訴人
      尚應給付93,577元（115,500 元－21,923元=93,577 元）
      ，再扣除原審判命被上訴人給付之89,698元後，被上訴人
      尚應給付3,879 元（93,577元－89,698元=3,879元）。
（三）上訴人請求被上訴人給付資遣費，是否有理由？
      查，上訴人在原審自承: 伊向被上訴人爭執投保勞保一事
      ，被上訴人即告訴伊如再達不到業績，要把伊調到台中去
      做在職訓練半個月，伊考量家庭都在高雄，無法到台中接
      受半個月的在職訓練，所以伊才「自行請辭」等語（見原
      審更(一)卷第64頁）；且上訴人於94年8 月24日提出辭職申
      請書，辭職申請書之「退職原因說明」欄記載「因為對勞
      保年資彌補金額不滿意，所以選擇離職。」，及「擬退職
      日」欄記載「94年8 月31日」，並經被上訴人之總經理林
      增祿於同日批示「准予辭職」等情，為兩造所不爭執，並
      有辭職申請書在卷可證（見原審更(一)卷第77頁），足見係
      上訴人先申請自願離職後，經被上訴人同意，兩造間之勞
      動契約遂於94年8 月31日合意終止，依勞動基準法第14條
      第1 、4 項之規定，上訴人不得依勞動基準法第17條之規
      定，請求被上訴人給付資遣費。
（四）兩造間有無系爭承銷契約關係存在？如有，被上訴人是否
      有積欠上訴人銷售款未給付？如有，其金額為何？
    1.查，依被上訴人所製作之「產品承銷『投資』計畫」記載
      : 「．．．(三)此次「投資」機會及目標: (1)「低風險」(2)
      保守型「投資」標的（熟悉行業、熟悉產品）「投資」兼
      經營操作者。．．．(四)公約維護: (1)參與者即是經營者．
      ．．(3)蜜蘭原固產品每月最低業績額必須維持，若一季總
      業績額「低」於責任額，必須接受扣減「利潤」分擔營運
      管銷。．．．．」等語（見原審審勞訴卷第28至29頁），
      是由上開計劃之名稱及內容有投資、投資機會、投資標的
      、低風險、保守型投資標的、投資兼經營、參與者即是經
      營者、扣減利潤等字樣，足見參與該計劃者等同於投資者
      ，既係投資，即需出資，並承擔風險，且上訴人於起訴狀
      亦陳稱: 「90年2 月，被上訴人公司推出『娜菲爾』系列
      產品，要求上訴人等業務人員承銷，約定業務人員向被上
      訴人公司『買入』『娜菲爾』系列產品．．．」（見原審
      審勞訴卷第5 、6 頁），及上訴人於本院自承: 伊於90年
      3 月31日所簽發票面金額各10萬元之本票3 張，就是要向
      被上訴人「買」貨的錢等情（見本院卷第43頁），足見上
      訴人若要參與上開「產品承銷投資計畫」，需先向被上訴
      人購買「娜菲爾」系列產品，應屬有償，而非如上訴人所
      稱係由被上訴人無償提供產品與上訴人銷售，且果如上訴
      人主張係由被上訴人「無償」提供貨物給伊出售，則被上
      訴人焉需要求上訴人先簽發票面金額30萬元之本票，又上
      訴人於本院自承: 伊除了將銷售貨款給被上訴人外，未
      再另外給付30萬元與被上訴人等情，則顯然上訴人未參與
      上開「產品承銷投資計畫」，否則焉會未依上開「產品承
      銷投資計畫」給付購買「娜菲爾」系列產品之30萬元與被
      上訴人，是上訴人主張兩造間有系爭承銷契約關係存在云
      云，不足採信。
    2.次查，上訴人因銷售被上訴人「娜菲爾」系列產品，而分
      別於90年5 月底、6 月底、7 月底、8 月底各匯款30,900
      元、87,000元、102,600 元、25,400元予被上訴人，被上
      訴人則按上開銷售金額10% 給付佣金與上訴人完畢等情，
      為兩造所不爭執（見本院卷第61頁），苟兩造間確有系爭
      承銷契約存在，則何以上訴人於被上訴人按佣金10% 給付
      時，未向被上訴人提出異議而仍予收受，俟94年8 月辭職
      後即97年間始提起本件訴訟請求，顯與常情有違，是上訴
      人主張兩造間有系爭承銷契約存在云云，不足採信。
    3.又查，上訴人主張被上訴人無償提供貨物給伊銷售，如伊
      銷售金額未達30萬元，才需要按照票據所載之日期及金額
      付款給被上訴人，這是上訴人的風險云云，為被上訴人所
      否認，而上訴人又未能舉證以實其說，是其上開主張，尚
      難採信。
    4.綜上，上訴人未能舉證證明兩造間有系爭承銷契約關係存
      在，從而其本於系爭承銷契約，請求被上訴人給付銷售款
      317,500 元及其法定遲延利息，應屬無據。
六、綜上所述，上訴人本於勞工保險條例第72條第1 項之規定，
    請求被上訴人再給付3,879 元，及自起訴狀繕本送達翌日即
    97年5 月22日起至清償日止按年息5%計算之利息，為有理由
    ，應予准許。逾此所為請求，為無理由，應予駁回。原審就
    上開應准許部分，為上訴人敗訴之判決，於法尚有未洽，上
    訴意旨求予廢棄改判，為有理由，爰由本院予以廢棄改判如
    主文第2 項所示。至於上訴人之請求不應准許部分，原審為
    上訴人敗訴之判決，經核於法並無不合，上訴意旨求予廢棄
    改判，為無理由，應駁回其上訴。
七、本件事證已臻明確，兩造其餘攻擊防禦方法於本件判決結果
    不生影響，不再一一論述，及上訴人請求傳訊證人蔡錫宏、
    林慶隆及林增祿，本院亦認無必要，故不予傳訊，併此明
    。
八、據上論結，本件上訴為一部有理由，一部無理由，依民事訴
    訟法第450 條、第449 條第1 項、第79條，判決如主文。
中    華    民    國  100     年    3     月    31    日
                            勞工法庭
                                審判長法官  張國彬
                                法      官  吳登輝
                                法      官  鄭月霞
以上正本證明與原本無異。
本件不得上訴。
中    華    民    國  100     年    3     月    31    日
                                書  記  官  白  蘭